【裁判字號】    99,易,2903
【裁判日期】    990930
【裁判案由】    毒品危害防制條例
【裁判全文】
臺灣臺中地方法院刑事判決              99年度易字第2903號
公  訴  人  臺灣臺中地方法院檢察署檢察官
被      告  甲○○
上列被告因違反毒品危害防制條例案件，經檢察官提起公訴（99
年度毒偵字第1950號），本院判決如下：
    主  文
甲○○施用第二級毒品，累犯，處有期徒刑陸月，如易科罰金，
以新臺幣壹仟元折算壹日。
    犯罪事實
一、甲○○前於民國89年間因施用毒品案件，經臺灣雲林地方法
    院以89年度毒聲字第999 號裁定送觀察勒戒，因認有繼續施
    用毒品傾向，再經臺灣雲林地方法院以89年度毒聲字第1108
    號裁定令入戒治處所施以強制戒治，於90年2 月19日停止強
    制戒治釋放（指揮書執畢日期為90年8 月18日），並經臺灣
    雲林地方法院檢察署檢察官於90年9 月3 日以90年度戒毒偵
    字第120 號為不起訴處分確定；又於91年間因施用第一、二
    級毒品案件，經臺灣高等法院臺南分院以92年度上訴字第13
    94號判決判處有期徒刑10月、6 月，並定應執行刑為有期徒
    刑1 年2 月確定；另於92年間因違反槍砲彈藥刀械管制條例
    案件，經臺灣雲林地方法院以92年度訴字第307 號判決判處
    有期徒刑1 年2 月確定，並經臺灣高等法院臺南分院以93年
    度聲字第222 號裁定與上開施用毒品案件所處之刑，定應執
    行刑為有期徒刑2 年3 月確定；再於93年間因違反槍砲彈藥
    刀械管制條例、詐欺、施用第一、二級毒品等案件，經臺灣
    雲林地方法院分別以93年度訴字第305 號、93年度訴字第35
    3 號判決判處有期徒刑1 年4 月、6 月、1 年、7 月確定，
    嗣經臺灣雲林地方法院以96年度聲減字第671 號裁定各減為
    有期徒刑8 月、3 月、6 月、3 月又15日，並定應執行刑為
    有期徒刑1 年6 月確定，上開所定應執行之刑有期徒刑2 年
    3 月及1 年6 月經接續執行，於97年1 月26日縮刑期滿執行
    完畢。
二、詎甲○○仍不知悔改，明知甲基安非他命係屬毒品危害防制
    條例第2 條第2 項第2 款所定之第二級毒品，不得持有、施
    用，竟於前開強制戒治執行完畢後，5 年內之91、93年間再
    犯施用毒品之罪，經以上開判決判處有罪確定後，基於施用
    甲基安非他命之犯意，於99年3 月23日上午8 、9 時許，在
    臺中縣烏日鄉○○村○○街87號之住處內，以將甲基安非他
    命放置於玻璃球內點火燒烤吸食煙氣之方式，施用甲基安非
    他命1 次。嗣於99年3 月23日晚間8 時50分許，經警因甲○
    ○另涉犯違反槍砲彈藥刀械管制條例案件而持本院核發之搜
    索票至甲○○上開住處搜索而查獲，再經警徵得其同意採集
    尿液送驗，結果呈甲基安非他命陽性反應，而查悉上情。
三、案經臺中縣警察局移送臺灣臺中地方法院檢察署檢察官偵查
    起訴。
    理    由
壹、程序方面（證據能力之說明）
    按被告以外之人於審判外之言詞或書面陳述，除法律有規定
    者外，不得作為證據，刑事訴訟法第159 條固定有明文，惟
    被告以外之人於審判外之陳述，雖不符同法第159 條之1 至
    之4 規定，而經當事人於審判程序同意作為證據，法院審酌
    該言詞陳述或書面陳述作成時之情況，認為適當者，亦得為
    證據；又當事人、代理人或辯護人於法院調查證據時，知有
    第159 條第1 項不得為證據之情形，而未於言詞辯論終結前
    聲明異議者，視為有前項之同意，同法第159 條之5 亦定有
    明文。查本案被告及檢察官對於本判決所引用之下列各項證
    據方法之證據能力，於本院審理中調查證據時，知有刑事訴
    訟法第159 條第1 項不得為證據之情形，並未於言詞辯論終
    結前聲明異議（見本院卷第16頁背面、第17頁）；且查，依
    刑事訴訟法第159 條之4 規定，除前3 條之情形外，下列文
    書亦得為證據：「一、除顯有不可信之情況外，公務員職務
    上製作之紀錄文書、證明文書。二、除顯有不可信之情況外
    ，從事業務之人於業務上或通常業務過程所須製作之紀錄文
    書、證明文書。三、除前二款之情形外，其他於可信之特別
    情況下所製作之文書。」此係因公務員職務上製作之紀錄文
    書或證明文書，係公務員依職權所為，與其責任、信譽攸關
    ，若有錯誤、虛偽，公務員可能因此擔負刑事及行政責任，
    且該等文書經常處於可能受公開檢查之狀態，其正確性及真
    實之保障極高；另從事業務之人在業務上或通常業務過程製
    作之上開文書，因係於通常業務上不間斷而規律之記載，一
    般均有專業之人員校對，記錄時亦無預見日後將作為特定案
    件證據之偽造動機，其虛偽之可能性較小，且如讓製作者以
    口頭方式在法庭上再重述過去之事實或數據，實際上有其困
    難，二者具有一定程度之不可代替性，是除非有顯不可信之
    情況外，上開公務文書或業務文書應均具有證據能力；是本
    案指紋、照相採證同意書、臺中縣警察局委託尿液代號、真
    實姓名對照表、詮昕科技股份有限公司濫用藥物尿液檢驗報
    告、搜索扣押筆錄、扣押物品目錄表各1 紙，均無顯不可信
    情事，其中有關尿液檢驗報告部分係專人門員依其專業知識
    及操作專業鑑測儀器所得，復與本案之犯罪事實均具有關聯
    性，故認均有證據能力，合先敘明。
貳、實體方面
一、上開犯罪事實，業據被告甲○○於偵查中及本院審理時坦承
    不諱（見偵查卷第20頁、本院卷第17頁），且被告為警查獲
    後所採集之尿液經送請詮昕科技股份有限公司檢驗結果，呈
    甲基安非他命陽性反應，有該公司99年4 月13日濫用藥物尿
    液檢驗報告及指紋、照相採證同意書、臺中縣警察局委託尿
    液代號、真實姓名對照表各1 紙附卷可稽（見警卷第11至13
    頁），復有本院99年度聲搜字第1184號搜索票、搜索扣押筆
    錄、扣押物品目錄表各1 份在卷可稽（見警卷第4 至8 頁）
    ，是被告之自白核與事實相符，應堪採信。本案事證明確，
    被告施用第二級毒品甲基安非他命1 次之犯行，洵堪認定。
二、按施用第一、二級毒品為犯罪行為，毒品危害防制條例第10
    條定有處罰明文。故施用第一、二級毒品者，依前揭規定本
    應科以刑罰。惟基於刑事政策，對合於一定條件之施用者，
    則依同條例第20條、第23條之規定，施以觀察、勒戒及強制
    戒治之保安處分。又毒品危害防制條例於92年7 月9 日修正
    公布，自93年1 月9 日施行，其中第20條、第23條將施用毒
    品之刑事處遇程序，區分為「初犯」及「5 年內再犯」、「
    5 年後再犯」。依其立法理由之說明：「初犯」，經觀察、
    勒戒或強制戒治後，應為不起訴處分或不付審理之裁定；經
    觀察、勒戒或強制戒治執行完畢釋放後，「5 年內再犯」者
    ，因其再犯率甚高，原實施之觀察、勒戒及強制戒治既已無
    法收其實效，爰依法追訴或裁定交付審理。至於經觀察、勒
    戒或強制戒治執行完畢釋放後，「5 年後再犯」者，前所實
    施之觀察、勒戒或強制戒治已足以遮斷其施用毒品之毒癮，
    為期自新及協助其斷除毒癮，仍適用「初犯」規定，先經觀
    察、勒戒或強制戒治之程序。從而依修正後之規定，僅限於
    「初犯」及「5 年後再犯」二種情形，始應先經觀察、勒戒
    或強制戒治程序。倘被告於5 年內已再犯，經依法追訴處罰
    ，縱其第3 次（或第3 次以上）再度施用毒品之時間，在初
    犯經觀察、勒戒或強制戒治執行完畢釋放5 年以後，已不合
    於「5 年後再犯」之規定，且因已於「5 年內再犯」，顯見
    其再犯率甚高，原實施觀察、勒戒或強制戒治，已無法收其
    實效，即應依該條例第10條處罰（最高法院97年9 月9 日97
    年度第5 次刑事庭會議決議參照）。經查：本件被告前於89
    年間因施用毒品案件，經臺灣雲林地方法院以89年度毒聲字
    第999 號裁定送觀察勒戒，因認有繼續施用毒品傾向，再經
    臺灣雲林地方法院以89年度毒聲字第1108 號 裁定令入戒治
    處所施以強制戒治，於90年2 月19日停止強制戒治釋放（指
    揮書執畢日期為90年8 月18日），並經臺灣雲林地方法院檢
    察署檢察官於90年9 月3 日以90年度戒毒偵字第120 號為不
    起訴處分確定；另於5 年內之91年間因施用第一、二級毒品
    案件，經臺灣高等法院臺南分院以92年度上訴字第1394號判
    決判處有期徒刑10月、6 月，並定應執行刑為有期徒刑1 年
    2 月確定及於93年間因施用第一、二級毒品案件，經臺灣雲
    林地方法院以93年度訴字第353 號判決判處有期徒刑1 年、
    7 月，並定應執行刑為有期徒刑1 年4 月確定等情，有臺灣
    臺中地方法院檢察署刑案資料查註紀錄表、全國施用毒品案
    件紀錄表及臺灣高等法院被告前案紀錄表各1 份在卷可憑，
    是依上開說明，被告於前述強制戒治執行完畢釋放後5 年內
    ，再犯施用毒品罪，經法院判決有罪確定後，復犯本件施用
    毒品之犯行，本件犯行距前揭強制戒治執行完畢釋放後雖逾
    5 年，惟核與毒品危害防制條例第20條第3 項所定「5 年後
    再犯」之立法意旨不符，揆諸上開說明，仍應予追訴、處罰
    。
三、核被告甲○○所為，係犯毒品危害防制條例第10條第2 項之
    施用第二級毒品甲基安非他命罪。其持有第二級毒品甲基安
    非他命之低度行為，為施用第二級毒品甲基安非他命之高度
    行為所吸收，不另論罪。又被告於91年間因施用第一、二級
    毒品案件，經臺灣高等法院臺南分院以92年度上訴字第1394
    號判決判處有期徒刑10月、6 月，並定應執行刑為有期徒刑
    1 年2 月確定；另於92年間因違反槍砲彈藥刀械管制條例案
    件，經臺灣雲林地方法院以92年度訴字第307 號判決判處有
    期徒刑1 年2 月確定，並經臺灣高等法院臺南分院以93年度
    聲字第222 號裁定與上開施用毒品案件所處之刑，定應執行
    刑為有期徒刑2 年3 月確定；再於93年間因違反槍砲彈藥刀
    械管制條例、詐欺、施用第一、二級毒品等案件，經臺灣雲
    林地方法院分別以93年度訴字第305 號、93年度訴字第35 3
    號判決判處有期徒刑1 年4 月、6 月、1 年、7 月確定，嗣
    經臺灣雲林地方法院以96年度聲減字第671 號裁定各減為有
    期徒刑8 月、3 月、6 月、3 月又15日，並定應執行刑為有
    期徒刑1 年6 月確定，上開所定應執行之刑有期徒刑2 年3
    月及1 年6 月經接續執行，於97年1 月26日縮刑期滿執行完
    畢乙節，有上開被告前案紀錄表1 份在卷可憑，其於徒刑執
    行完畢後，5 年內故意再犯本件有期徒刑以上之罪，為累犯
    ，應依刑法第47條第1 項之規定，加重其刑。爰審酌被告經
    觀察、勒戒及強制戒治程序，再經法院判處罪刑並執行完畢
    後，仍未能徹底戒絕毒品，再犯本件施用第二級毒品犯行，
    足見其戒絕毒癮之意志不堅，未能體悟施用毒品對自己、家
    人造成之傷害及社會之負擔，惟念其犯後尚知坦承犯行，態
    度良好，及施用毒品乃戕害自身健康，尚未直接危害他人，
    反社會性不高等一切情狀，量處如主文所示之刑，並斟酌本
    件犯罪情節，被告之智識程度及經濟狀況等情，諭知以新臺
    幣1,000元之易科罰金折算標準。
據上論斷，應依刑事訴訟法第284 條之1 、第299 條第1 項前段
，毒品危害防制條例第10條第2 項，刑法第11條前段、第47條第
1 項、第41條第1 項前段，判決如主文。
本案經檢察官乙○○到庭執行職務。
中    華    民    國    99    年    9     月    30    日
                  刑事第十六庭  法  官  陳玉聰
以上正本證明與原本無異。
如不服本判決，應於收受送達後10日內向本院提出上訴書狀（應
敘述具體理由並附繕本）。上訴書狀如未敘述理由，應於上訴期
間屆滿後20日內補提理由書於本院。
                                書記官  何俞瑩
中    華    民    國    99    年    9     月    30    日
附錄本判決論罪科刑之法條：
毒品危害防制條例第10條第2 項
施用第二級毒品者，處3 年以下有期徒刑。

司法院資訊處製作；財團法人民間司法改革基金會備份。
